臺灣高等法院高雄分院刑事判決　　　　　九十一年度交上易字第二七六號
　　上訴人　丙○○
右上訴人因過失致死案件，不服臺灣高雄地方法院九十一年度交易字第二０五號中華
民國九十一年十月三日第一審判決（起訴案號：臺灣高雄地方法院檢察署九十一年度
偵字第三四六四號），提起上訴，本院判決如左：
      主      文
原判決撤銷。
丙○○因過失致人於死，累犯，處有期徒刑壹年陸月。
      事      實
一、丙○○曾因違反麻醉藥品管理條例案件，於民國八十六年十月十九日，經臺灣臺
    南地方法院判處有期徒刑三月，嗣於八十六年十一月廿八日執行完畢，竟仍不知
    悔改。其考領有普通自小客車駕駛執照，於九十一年二月十日凌晨二時卅九分許
    ，駕駛車牌號碼ＰＪ－七六七六號自小客車，沿高雄縣鳥松鄉○○路由南往北方
    向行駛，途經同路與東豐巷無號誌交岔路口時，本應注意汽車駕駛人行車速度，
    應依標誌之規定（該路段速限每小時五十公里），且行經交岔路口時，應減速慢
    行，作隨時停車之準備，並應注意車前狀況，隨時採取必要之安全措施，以避免
    危險之發生。而當時雖係夜間，惟天色晴，視距尚稱甲好，柏油路面平直，路況
    正常，並無障礙物或其他缺陷，且依其智識、能力並無不能注意之情事，詎丙○
    ○竟疏未注意，貿然以超過時速五十公里之速度超速行駛，且又疏未注意車前狀
    況，適有酒後駕車，未依規定行駛機車道且駛入內側快車道，由黃宗實駕駛車牌
    號碼ＯＦＣ－四六三號重型機車，迎面駛來，丙○○見狀欲煞車因高速汽車偏左
    衝向對向車道，致其駕駛之自小客車左前保險桿撞擊黃宗實駕駛之機車（全毀）
    ，使黃宗實於遭受撞擊人、車倒地後，因而受有顱內出血之傷害，雖經送醫救治
    ，黃宗實仍延至九十一年二月十日上午八時十分許，因傷重不治死亡。丙○○於
    肇事後，即將傷者送醫，在犯罪未被發覺前，主動向前往現場處理之警員吳文貴
    自首，並坦承肇事，接受裁判。
二、案經黃宗實之父乙○○告訴，由高雄縣警察局仁武分局報請臺灣高雄地方法院檢
    察署偵查起訴。
      理      由
一、訊據上訴人即被告丙○○，對於右揭時地駕車肇事，使黃宗實人車倒地，因而受
    有顱內出血之傷害，雖經送醫急救，仍不治死亡之事實，固坦承不諱，惟矢口否
    認有何過失致死之犯行，辯稱：黃宗實酒後騎乘機車，我在一、二百公尺處即見
    黃宗實車身一下偏左，一下偏右，轉來轉去，逆向撞上我車，我當時車速五十公
    里左右，撞上被害人時車速二、三十公里，黃宗實撞到我後，人有彈起撞破我的
    擋風玻璃再往外彈出去云云，經查：
  (一)右揭事實，業據告訴人乙○○於警訊及偵審中指述綦詳，並有道路交通事故調查
    表一紙，現場照片十二張（警卷第七頁、第十一頁、第十二頁、相驗卷第十五頁
    、十六頁），且該肇事路段速限為時速五十公里，已據卷附道路交通事故調查表
    速限欄內記載明確，被告於偵訊供承：我的車速五十、六十公里等語（偵卷第
    八頁背面），顯逾該路段速限行駛甚明，被告辯稱車速五十公里，碰撞時車速二
    、三十公里云云，自不足採。
  (二)被告辯稱：被害人逆向行駛，我是為救護被害人，才將車開近右側車道云云。本
    件依交通事故調查報告表顯示：車禍現場機車倒地之地點位於南向內車道上，車
    前輪離分向線即雙黃線有二．八公尺，車後輪離快慢分道線一公尺，四處未見刮
    地痕，顯見機車是被撞後倒地，雖被害人躺身處距離機車倒地處甚遠（此部分未
    經測量尺距）惟被告迭次於原審陳稱：黃宗實撞到我後，人有彈起撞破我擋風玻
    璃再往外彈出去等語，參以被害人躺身處及機車倒地處，均在被害人車道，即無
    被害人逆向行駛之情形。再觀之被告自小客車停放在離被害人躺身處有十公尺遠
    ，離機車倒地處有十八、十九公尺遠，且車身是斜置，車頭朝西南偏右向，果如
    被告所稱係為救護被害人，依常理應是停靠在被害人倒地附近，非遠離停放，是
    被告上開所辯，亦不足取。
  (三)又依交通事故調查報告表顯示，有長達十二公尺之煞車痕，被告否認為伊車所留
    ，辯稱：本件煞車痕只有一條，不可能是伊所有。經查被告之小客車遺留在現場
    之煞車痕長達十二公尺，此據證人即事故發生後至現場處理之警員吳文貴於原審
    證述：煞車痕長度十二公尺，煞車痕起點在南下車道南側是往西北方延伸，當時
    沒有量煞車痕起點距雙黃線多遠。我劃二條指煞車痕的寬度。煞車痕寬度與機車
    輪不符，與汽車寬度較符合等語（見原審卷九十一年五月二日訊問筆錄），再觀
    之被害人機車倒地位置與該條煞車痕尚有一段距離，被害人遭撞擊後即倒地不起
    ，應無再移動機車之可能性，而被害人是由北往南方向行駛，機車倒地方向車頭
    正朝向煞車痕，益徵該條煞車痕並非被害人機車所留，應係被告小客車之煞車痕
    ，被告侵入來車道亦甚明確，被告上開所辯，不足採信。
  (四)按駕駛人駕駛汽車，應遵守道路交通標誌、標線及號誌之指示，且汽車行進中駕
    駛人應注意車前狀況，隨時採取必要安全措施。又汽車在雙向二車道內行駛時，
    均應在遵行車道內行駛，道路交通安全規則第九十條及第九十四條第三項、第九
    十七條第一款分別定有明文，此為一般駕駛人應注意並能注意之情事，被告理應
    知悉甚詳，自難諉為不知。又依道路交通事故調查報告表所載及現場照片所示，
    本件車禍發生當時天色晴，道路視距甲好，又無障礙物或其他缺陷，且依其智識
    、能力並無不能注意之情事，詎被告竟疏未注意，貿然侵入來車道致撞擊被害人
    駕駛之機車而肇事，其駕駛行為顯有過失，灼然至明。台灣省高屏澎區行車事故
    鑑定委員會及台灣省車輛行車事故覆識鑑定會亦同此認定，有該會九十一年六月
    七日高市鑑字第九一０八八０號鑑定意見書及九十一年八月二十三日府覆議字第
    九一一六０八號函（原審卷第四十二頁至四十四頁、第七十五頁）各一紙在卷可
    參。被告另請送國立成功大學交通研究所再作鑑定，認已無必要，又被害人送醫
    後，經醫院抽血檢驗，發現血中酒精濃度為一八一點二，有長庚紀念醫院病歷摘
    要一紙附卷可稽，被害人酒後騎乘於內側車道，就本件車禍事故之發生與損害之
    擴大，與有過失，然仍不能因而解免被告之過失罪責。
  (五)被害人確因本件車禍傷害重不治死亡，業經臺灣高雄地方法院檢察署檢察官督同
    法醫師相驗明確，製有勘驗筆錄、相驗屍體證明書、驗斷書各一紙附卷可憑，被
    告未盡前開注意義務與被害人死亡間，顯有相當因果關係。
    綜上所述，本件罪證已臻明確，被告過失致死犯行，洵堪認定，應予依法論科。
二、核被告所為，係犯刑法第二百七十六條第一項之過失致人於死罪。又被告於八十
    六年間，因違反麻醉藥品管理條例案件，經法院判處有期徒刑三月確定，於八十
    六年十一月二十八日執行完畢，有臺灣高等法院被告全國前案紀錄表在卷可稽，
    其於五年內再犯本件有期徒刑以上刑之罪，為累犯，應依刑法第四十七條之規定
    加重其刑，另被告於肇事後，犯罪未被發覺前，即主動向前往現場處理之警員吳
    文貴自首，並坦承肇事接受裁判一節，已據證人吳文貴到庭結證屬實，堪認合乎
    自首之要件，應依刑法第六十二條前段規定，減輕其刑。被告所犯之刑，同時有
    加重及減輕之事由，應依刑法第七十一條第一項規定先加後減之。
三、原審論罪科刑，固非無見，惟查本件被害人係沿高雄縣鳥松鄉○○路由北向南方
    向行駛，原審判決理由一(一)1.認由南往北方向行駛；被告於偵審供承：伊是沿高
    雄縣鳥松鄉○○路由南向北行駛，原審判決理由一(一)2.誤載由北往南方向行駛；
    理由(一)4.「被告」係臥倒在南向車道處：：：「被告」之機車行進：：：等語，
    其被告均係被害人之誤，上訴人丙○○上訴指摘原判決量刑過重，雖無理由，惟
    原判決既有可議，自應予撤銷改判。爰審酌被告駕駛自小客車，疏未注意高速侵
    入來車道肇事致人於死，犯後飾詞狡辯，未與被害人家屬達成民事和解等一切情
    狀，爰量處如主文所示之刑。
據上論結，應依刑事訴訟法第三百六十九條第一項前段、第三百六十四條、第二百九
十九條第一項前段、刑法第二百七十六條第一項、第四十七條、第六十二條前段、罰
金罰鍰提高標準條例第一條前段，判決如主文。
本案經檢察官朱文彬到庭執行職務。
中    華    民    國        九十一      年     十二     月    二十五    日
                              臺灣高等法院高雄分院刑事第八庭
                                  審判長法官  郭雅美
                                       法官  張盛喜
                                        法官  裕斗
右正本證明與原本無異。
不得上訴。
                                      書記官  陳曼智
中    華    民    國        九十一      年     十二     月    二十七    日
附錄：本判決論罪科刑法條：
刑法第二百七十六條第一項
因過失致人於死者，處二年以下有期徒刑、拘役或二千元以下罰金。
                                                                      Ｈ
